臺灣臺中地方法院刑事判決
111年度交訴字第233號
公  訴  人  臺灣臺中地方檢察署檢察官
被      告  林岳川



上列被告因肇事逃逸罪等案件，經檢察官提起公訴（111年度偵
字第2523號）及移送併辦（111年度偵字第40995號），被告於準
備程序中就被訴事實為有罪之陳述，經告以簡式審判程序之旨，
並聽取當事人意見後，本院合議庭裁定由受命法官獨任行簡式審
判程序，判決如下：
    主          文
林岳川無駕駛執照駕車犯過失傷害罪，處拘役伍拾日，如易科罰
金，以新臺幣壹仟元折算壹日。又犯駕駛動力交通工具發生交通
事故，致人傷害而逃逸罪，處有期徒刑陸月，如易科罰金，以新
臺幣壹仟元折算壹日。
    犯罪事實及理由
一、犯罪事實：林岳川未領有普通重型機車駕駛執照，於民國11
    0年9月2日某時許，騎乘車牌號碼000－0000號普通重型機車
    沿臺中市北屯區后庄北路由中清路往松竹路方向行駛，於同
    日9時56分許，行經臺中市○○區○○○路000號前時，本應注意
    汽車除遇突發狀況必須減速外，不得任意驟然減速、煞車或
    於車道中暫停，而依當時天氣晴、日間有自然光線、柏油路
    面乾燥無缺陷、視距良好、無障礙物，並無不能注意之情事
    ，竟疏未注意及此，在前方無突發之狀況下，驟然煞停，妨
    害車輛通行，適有鄭柏年（所涉過失傷害罪嫌，業經臺灣臺
    中地方檢察署檢察官以111年度偵字第2523號為不起訴處分
    ，並經臺灣高等檢察署臺中檢查分署檢察長以111年度上聲
    議字第1976號處分書駁回再議確定）駕駛車牌號碼000-0000
    號營業大客車（民營公車）沿上開路段同向行駛於林岳川後
    方，見狀緊急煞車，致乘客晁得福因此自座位彈起，往前撞
    擊該車座位右側欄杆，因此受有臉部2公分撕裂傷、右額2公
    分撕裂傷、右眼鈍挫傷合併結膜下出血等傷害。詎林岳川肇
    事後，雖曾停車查看，經鄭柏年告知車上乘客受傷，表明將
    報警處理，且鄭柏年、晁得福均未表示同意林岳川離去之情
    形下，竟基於駕駛動力交通工具發生交通事故，致人受傷而
    逃逸犯意，逕行騎車離開現場而逃逸。嗣經警方據報處理後
    ，循線查悉上情。　
二、證據：
　㈠被告林岳川於警詢及偵訊時、本院準備程序及審理時之供述
    或自白。
　㈡證人即告訴人晁得福於警詢、檢察事務官詢問及偵訊時之證
    述。
　㈢證人鄭柏年於警詢及偵訊時之證述。
　㈣110年10月20日員警職務報告書。
　㈤中國醫藥大學附設醫院診斷證明書。
　㈥臺中市政府警察局道路交通事故初步分析研判表。
　㈦道路交通事故現場圖、道路交通事故調查報告表㈠、㈡。
　㈧公車座位示意圖。
　㈨臺中市政府警察局道路交通事故照片黏貼紀錄表、行車紀錄
    器影像擷取照片。
　㈩臺中市政府警察局舉發違反道路交通管理事件通知單。
　證號查詢機車駕駛人資料。
　車牌號碼000-0000普通重型機車、車牌號碼000-0000營業大
    客車之車號查詢機車或汽車車籍資料、車輛詳細資料報表。
　臺中市車輛行車事故鑑定委員會111年5月20日中市車鑑字第1
    110002893號函文檢附中市車鑑0000000號鑑定意見書。
　臺灣高等檢察署臺中檢察分署111年度上聲議字第1976號處分書（含臺灣高等檢察署臺中檢察分署檢察官勘驗公車行車記錄器內容及截圖）。　
三、論罪科刑：
  ㈠核被告所為，係犯道路交通管理處罰條例第86條第1項、刑法
    第284條前段之無駕駛執照駕車過失傷害罪，及刑法第185條
    之4第1項前段之駕駛動力交通工具發生交通事故，致人傷害
    而逃逸罪。起訴及移送併辦意旨漏未認定被告乃無照駕駛之
    人，認為被告所為係犯刑法第284條前段之過失傷害罪，容
    有未洽，惟起訴之基本社會事實同一，且本院於準備程序及
    審理時已對被告告知上開罪名變更（見本院交易字第77、84
    頁），已充分保障被告之防禦權，爰依法變更起訴法條。
　㈡移送併辦意旨書所載犯罪事實，核與本案經檢察官起訴之犯
    罪事實相同，為事實上同一案件，本院自應併予審酌。　
　㈢被告無駕駛執照駕車因而肇事致人受傷，就所犯過失傷害部
    分，應依道路交通管理處罰條例第86條第1項之規定，予以
    加重其刑。另被告就本案交通事故具有過失，核無刑法第18
    5條之4第2項所規定之情形，自無該規定適用之餘地，附此
    敘明。
　㈣被告所犯上開2罪，犯意各別，行為互殊，應予分論併罰。
  ㈤爰以行為人之責任為基礎，審酌被告無駕駛執照，猶騎乘機
    車行駛在供公眾往來通行之道路上，違反道路交通安全規則
    於先，復於無突發狀況下，任意煞停，為本件交通事故之肇
    事原因，因而致告訴人晁得福受有臉部2公分撕裂傷、右額2
    公分撕裂傷、右眼鈍挫傷合併結膜下出血等傷害，經證人鄭
    柏年告知車上乘客受傷，表明將報警處理後，仍逕自騎乘機
    車離去，顯見其法治觀念之淡薄，且迄今未能與告訴人達成
    和解，實有不該；惟斟酌告訴人所受傷勢幸非甚重，並有在
    場之其他乘客協助救護，此有臺灣高等檢察署臺中檢查分署
    檢察長111年度上聲議字第1976號處分書所附行車紀錄器勘
    驗結果在卷可稽（見本院卷第223頁），並考量被告犯後尚
    知坦承犯行，兼衡其自述之智識程度、生活狀況（詳見本院
    卷第90頁所示）及所提出維新醫療社團法人診斷證明書、臺
    中市北屯區松和里辦公處清寒證明（見本院卷第93、95頁）
    等一切情狀，分別量處如主文所示之刑，並均諭知易科罰金
    之折算標準。 
據上論斷，應依刑事訴訟法第273條之1、第299條第1項前段、第
300條、第310條之2、第454條第1項，判決如主文。
本案經檢察官賴嘉信提起公訴，檢察官陳東泰移送併辦，檢察官
葉芳如到庭執行職務。
中　　華　　民　　國　　111 　年　　12　　月　　13　　日
                  刑事第十八庭  法  官  孫藝娜
以上正本證明與原本無異。
如不服本判決應於收受送達後20日內向本院提出上訴書狀，並應
敘述具體理由；其未敘述上訴之理由者，應於上訴期間屆滿後20
日內向本院補提理由書（均須按他造當事人之人數附繕本）「切
勿逕送上級法院」。
告訴人或被害人如不服判決，應備理由具狀向檢察官請求上訴，
上訴期間之計算，以檢察官收受判決正本之日起算。
                                書記官  黃詩涵
中　　華　　民　　國　　111 　年　　12　　月　　13　　日
附錄本案論罪科刑法條全文：
道路交通管理處罰條例第86條
汽車駕駛人，無駕駛執照駕車、酒醉駕車、吸食毒品或迷幻藥駕
車、行駛人行道或行經行人穿越道不依規定讓行人優先通行，因
而致人受傷或死亡，依法應負刑事責任者，加重其刑至二分之一
。
汽車駕駛人，在快車道依規定駕車行駛，因行人或慢車不依規定
，擅自進入快車道，而致人受傷或死亡，依法應負刑事責任者，
減輕其刑。
中華民國刑法第284條：
因過失傷害人者，處1年以下有期徒刑、拘役或10萬元以下罰金
；致重傷者，處3年以下有期徒刑、拘役或30萬元以下罰金。
中華民國刑法第185條之4
駕駛動力交通工具發生交通事故，致人傷害而逃逸者，處6月以
上5年以下有期徒刑；致人於死或重傷而逃逸者，處1年以上7年
以下有期徒刑。
犯前項之罪，駕駛人於發生交通事故致人死傷係無過失者，減輕
或免除其刑。